臺灣臺中地方法院刑事判決　　　　　　 96年度易緝字第415號
公　訴　人　臺灣臺中地方法院檢察署檢察官
被　　　告　乙○○
　　　　　　　　　　現羈押於台灣台中看守所
上列被告因恐嚇取財等等案件，經檢察官提起公訴（93年度偵字
第7354號），被告於準備程序中就被訴事實為有罪之陳述，受命
法官於聽取當事人之意見後，經本院合議庭裁定由受命法官獨任
進行簡式審判程序，判決如下：
    主  文
乙○○連續意圖為自己不法之所有，以詐術使人將本人之物交付
，累犯，處有期徒刑壹年，減為有期徒刑陸月，如易科罰金，以
銀元參佰元即新臺幣玖佰元折算壹日；又意圖為自己不法所有，
以恐嚇使人將本人之物交付，累犯，處有期徒刑拾月，減為有期
徒刑伍月，如易科罰金，以銀元參佰元即新臺幣玖佰元折算壹日
。應執行有期徒刑拾月，如易科罰金，以銀元參佰元即新臺幣玖
佰元折算壹日。
    犯罪事實及理由
一、犯罪事實：
  (一)乙○○前於民國88年間，因過失傷害案件，經台灣士林地方
    法院以88年度交易字第164號判處有期徒刑4月，經臺灣高等
    法院高院以88年交上易字437號駁回上訴確定，於89年4月28
    日易科罰金執行完畢。
  (二)緣乙○○於92年間經由電腦網際網路奇摩聊天室結識甲○○
    ，於92年12月初某日得知甲○○因前與網路暱稱為「帥哥醫
    生」之真實姓名不詳成年人於網際網路聊天，因使用視訊設
    備不慎，使「帥哥醫生」取得其裸露內衣之照片，遭「帥哥
    醫生」以此要脅而甚感苦惱，乙○○見有機可乘，乃基於為
    自己不法所有之概括犯意，先於92年12月4日前之同年12月
    初某日，向甲○○佯稱可代其向「帥哥醫生」取回裸照，惟
    需支付新台幣（下同）15萬元予「帥哥醫生」，致甲○○陷
    於錯誤，誤信乙○○確有向「帥哥醫生」取回裸照之能力，
    遂依乙○○之指示，於92年12月4日匯款15萬元至乙○○指
    定之不知情之黃瓊慧設於國泰世華商業銀行00000000000000
    0號帳戶（匯款10萬元），及乙○○設於聯邦商業銀行00000
    00000000號帳戶內（匯款5萬元）。乙○○得手後，食髓知
    味，乃承接上開詐欺取財犯意，復向甲○○佯稱所交付款項
    不足以擺平裸照事件，需再匯款云云，致甲○○不疑有他，
    先於92年12月6日，在台中縣豐原火車站前親自交付10萬元
    予乙○○，復於92年12月16日、同年月24日，匯款1萬元及3
    萬5千元（起訴書誤載為3萬元）至乙○○設於聯邦商業銀行
    之上開帳戶。乙○○得手後，欲繼續向甲○○詐騙款項，然
    經甲○○表示已無力支付金錢，乙○○因甲○○認其已取回
    裸照，並持有利用向甲○○借用電腦之機會重製甲○○公司
    資料，竟另起為自己不法所有之犯意，於93年2日8日撥打電
    話與甲○○，於電話中向甲○○恐嚇稱「要將你的照片（指
    甲○○裸照），你那些有的沒有的照片，我會散佈在你們那
    裡... 你的照片一定會在豐原流傳.. 要讓你身敗名裂」等
    語，而以加害甲○○名譽之方式致甲○○心生畏懼，依其指
    示於同日匯款10萬元至乙○○上開帳戶內。
二、上開犯罪事實，有下列證據可證：
  (一)證人即被害人甲○○於警詢、偵訊及本院審理時所為之證述
    。
  (二)證人黃瓊慧、黃健榮於警詢及偵訊時所為之證述。
  (三)自動櫃員機交易明細表4張（見警卷第15-16頁）
  (四)聯邦商業銀行忠孝分行96年10月1日聯忠孝字第224號函所附
    被告開設於聯邦商業銀行之第0000000000000號帳戶自92年
    10月起至93年3月間之提存往來明細表（見本院卷第32-36頁
    ）。
  (五)被告撥打恐嚇電話予證人甲○○之電話錄音勘驗筆錄（見本
    院卷第40-43頁）。
  (六)被告乙○○於本院準備程序及審理時為認罪之陳述。
三、新舊法比較之說明：按行為後法律有變更者，適用行為時之
    法律。但行為後之法律有利於行為人者，適用最有利於行為
    人之法律，刑法第2條第1項定有明文。查被告行為後，刑法
    及刑法施行法業於94年2月2日經總統以華總一義字第094000
    14901號令修正公布，並於95年7月1日施行。是以：
  (一)被告行為後，修正後之刑法刪除第56條關於連續犯之規定。
    本件被告所犯上開多次詐欺取財罪，依修正前即行為時之規
    定，應論以一罪；而依修正後之刑法既已刪除連續犯之規定
    ，則所犯上述各罪應依數罪併罰之規定分論併罰。比較新舊
    法之規定，修正後之規定並非較有利於被告。
  (二)被告行為時之修正前刑法第51條第5款係規定「宣告多數有
    期徒刑者，於各刑中之最長期以上，各刑合併之刑期以下，
    定其刑期。但不得逾20年。」，修正後刑法第51條第5款則
    規定「宣告多數有期徒刑者，於各刑中之最長期以上，各刑
    合併之刑期以下，定其刑期。但不得逾30年。」比較修正前
    後合併定有期徒刑執行刑之標準，以修正前刑法第51條第5
    款之規定較有利於行為人，依刑法第2條第1項前段規定，應
    適用行為時即修正前刑法第51條第5款規定，定其應執行之
    刑。
  (三)又行為後法律有變更者，適用行為時之法律；但行為後之法
    律有利於行為人者，適用最有利於行為人之法律，刑法第2
    條第1項定有明文。被告於本件犯罪時之舊刑法第41條第1項
    前段係規定：「犯最重本刑為5年以下有期徒刑以下之刑之
    罪，而受6個月以下有期徒刑或拘役之宣告，因身體、教育
    、職業、家庭之關係或其他正當事由，執行顯有困難者，得
    以1元以上3元以下折算一日，易科罰金。」，被告行為時之
    易科罰金折算標準，修正前罰金罰鍰提高標準條例第2條前
    段（現已刪除）規定，就其原定數額提高為100倍折算1日，
    則本件被告行為時之易科罰金折算標準，應以銀元300元折
    算1日，經折算為新臺幣後，應以新臺幣900元折算為1日。
    惟新刑法第41條第1項前段則規定：「犯最重本刑為5年以下
    有期徒刑以下之刑之罪，而受6個月以下有期徒刑或拘役之
    宣告者，得以新臺幣1,000元、2,000元或3,000元折算1日，
    易科罰金。」比較修正前後之易科罰金折算標準，以95年7
    月1日修正前之規定，較有利於被告，則應依刑法第2條第1
    項前段，適用修正前刑法第41條第1項前段規定，定其折算
    標準。
  (四)查被告行為後，刑法施行法第3條之1業已於民國95年7月1日
    施行，該條第3項並規定：「於94年1月7日刑法修正施行前
    犯併合處罰數罪中之一罪，且該數罪均符合第41條第1項得
    易科罰金之規定者，適用90年1月4日修正之刑法第41條第2
    項規定。」，亦即於94年1月7日刑法修正施行前犯併合處罰
    數罪中之一罪，且該數罪均符合第41條第1項得易科罰金之
    規定者，縱所定應執行刑逾6月以上者，亦得為易科罰金之
    諭知，而不受新法第41條第2項之於數罪併罰，其應執行之
    刑未逾6月者，方可為易科罰金諭知規定之限制。本案被告
    所為既均係於94年1月7日刑法修正施行前犯併合處罰數罪中
    之數罪，則依刑法施行法第3條之1第3項之規定，於定其應
    執行之刑後，自得併為易科罰金之諭知，併予敘明。
四、末查，中華民國96年罪犯減刑條例業於96年7月4日公布，於
    同年月16日生效，被告之犯罪時間係在96年4月24日以前，
    合於減刑條件，應依該條例第2條第1項第3款規定，就其所
    犯之連續詐欺取財罪及恐嚇取財罪，均減其刑期二分之一，
    並依同條例第9條及修正前刑法第41條第1項、第2項之規定
    諭知易科罰金之折算標準。
五、適用法律依據：應依刑事訴訟法273條之1第1項、第299條第
    1項前段、第310條之2、第454條第1項，刑法第2條第1項前
    段、修正前刑法第56條、刑法第339條第1項、第346條第1項
    、第47條第1項、修正前第41條第1項前段、第2項、第51條
    第5款，刑法施第3條之1第3項，罰金罰鍰提高標準條例第1
    條前段、（修正刪除前）第2條，中華民國96年罪犯減刑條
    例第2條第1項第3款、第7條、第9條，判決如主文。
本案經檢察官丙○○到庭執行職務。
中　　華　　民　　國　　96　　年　　10　　月　　19　　日
                      台灣台中地方法院刑事第二庭
                              法  官  陳姵君
右正本證明與原本無異。
如不服本判決，應於送達後10日內向本院提出上訴書狀（應敘述
具體理由並附繕本），上訴於臺灣高等法院臺中分院。
上訴書狀如未敘述理由，應於上訴期間屆滿後20日內補提理由書
於本院。
                              書記官  莊金屏
中　　華　　民　　國　　96　　年　　10　　月　　19　　日
附錄論罪科刑法條
刑法第339條第1項：
意圖為自己或第三人不法之所有，以詐術使人將本人或第三人之
物交付者，處五年以下有期徒刑、拘役或科或併科一千元以下罰
金。
刑法第346條第1項：
意圖為自己或第三人不法之所有，以恐嚇使人將本人或第三人之
物交付者，處6月以上5年以下有期徒刑，得併科1千元以下罰金
。
